臺灣臺東地方法院民事判決　　　　　　　　95年度訴字第60號
原　　　告　己○○
法定代理人　丁○○
　　　　　　戊○○○
訴訟代理人　邱聰安　　律師
被　　　告　陳美玲即富冠美食館
訴訟代理人　張政衡　　律師
被　　　告　丙○○
訴訟代理人　甲○○
被　　　告　華德優而優有限公司
法定代理人　乙○○
訴訟代理人　陳信伍　　律師
上列當事人間損害賠償事件，本院於民國96年9月12日言詞辯論
終結，判決如下：
    主      文
原告之訴及假執行之聲請均駁回。
訴訟費用由原告負擔。
    事實及理由
一、按訴狀送達後，原告不得將原訴變更或追加他訴。但擴張或
    減縮應受判決事項之聲明者，不在此限；被告於訴之變更或
    追加無異議，而為本案之言詞辯論者，視為同意變更或追加
    ；民事訴訟法第255條第1項第3款、第2項分別定有明文。原
    告於訴狀送達後追加起訴被告丙○○，被告無異議而為本案
    之言詞辯論，自應准許。又原告減縮請求之利息金額，亦應
    准許。
二、原告主張：(一)被告陳美玲與丙○○合夥經營富冠美食館，富
    冠美食館之封口機於民國94年3月4日晚間7時許燙傷及壓傷
    原告之右手腕及手掌。被告陳美玲與丙○○共同過失不法侵
    害原告之身體及健康，爰本於民法第184條第1項前段、第19
    3條第1項、第195條第1項、第185條第1項規定，請求被告陳
    美玲與丙○○連帶賠償原告：1.醫藥費41,265元。2.交通費
    10萬元。3.勞動能力減損1,330,066元。4.慰撫金100萬元。
    合計2,471,331元。(二)被告華德優而優有限公司製造之封口
    機有欠缺，致原告受損害。爰本於民法第191條之1第1項規
    定，請求被告華德優而優有限公司賠償原告所受之損害2,47
    1,331元。(三)上述(一)及(二)應成立不真正連帶債務等語，並聲
    明：(一)被告陳美玲、丙○○應連帶給付原告2,471,331元，
    及自95年6月27日（即追加起訴狀送達被告丙○○翌日）起
    ，至清償日止，按年息5%計算之利息。(二)被告華德優而優有
    限公司應給付原告2,471,331元，及自95年4月20日（即起訴
    狀繕本送達被告華德優而優有限公司翌日）起，至清償日止
    ，按年息5%計算之利息。(三)上述(一)及(二)，任一被告已履行一
    部或全部之給付者，其餘被告均免為一部或全部之給付。(四)
    原告願供擔保，請准宣告假執行。
三、被告陳美玲即富冠美食館則以：(一)封口機之設置有無欠缺，
    與被告陳美玲無關。(二)被告陳美玲將系爭封口機放置於營業
    場所角落之員工工作區，並非放置於通道上隨意可觸摸之處
    ，且為方便被告陳美玲操作，封口機放置於2層鐵櫃上，封
    口機底部距地面91.44公分，高度並未過低，被告陳美玲已
    盡客觀之注意義務，符合安全要求，並無過失。(三)原告法定
    代理人疏於看顧原告，致原告將手伸入系爭封口機受傷，原
    告係自招危險，縱認被告陳美玲有過失，原告亦係與有過失
    。(四)原告支出之交通費未附單據，應予剔除。(五)原告僅減少
    勞動能力23.07%，且按勞動年數41年，最低基本工資計算所
    得之勞動能力損失亦僅992,932元。(六)原告請求之慰撫金應
    在5萬元以下等語，資為抗辯，並聲明：(一)駁回原告之訴及
    假執行聲請。(二)如受不利益判決，願供擔保請准宣告免為假
    執行。
四、被告丙○○則以：被告丙○○並非富冠美食館之合夥人，被
    告陳美玲、丙○○2人均無故意或過失等語，資為抗辯，並
    聲明：(一)駁回原告之訴及假執行聲請。(二)如受不利益判決，
    願供擔保請准宣告免為假執行。
五、被告華德優而優有限公司則以：原告非依商品之通常使用或
    消費而受損害，自無民法第191條之1第1項之適用等語，資
    為抗辯，並聲明：(一)駁回原告之訴及假執行聲請。(二)如受不
    利益判決，願供擔保請准宣告免為假執行。
六、兩造不爭執之事實：
  (一)原告係89年7月11日生，父丁○○、母蘇鄭秀枝為其法定代
    理人。原告於94年3月4日晚間7時許隨丁○○、蘇鄭秀枝至
    台東縣成功鎮○○路83號富冠美食館，原告之右手腕及手掌
    遭店內之封口機燙傷及壓傷。原告接近及觸碰封口機時，丁
    ○○在店內打電動玩具，蘇鄭秀枝在店內上廁所，無人在場
    目擊原告接近及以手觸碰封口機之過程。
  (二)富冠美食館營利事業登記之設立日期為「92年10月2日」、
    負責人為「陳美玲」，組織型態為「獨資」，資本額為「
    60,000元」，營業項目為「餐飲業」，於95年1月23日歇業
    。
  (三)原告於94年3月4日因右手腕背5x1公分之深部撕裂傷，併傷
    處有燒灼（高溫後）之變化，曲側肌腱多條斷裂，且生長板
    亦遭破壞入行政院衛生署台東醫院治療，於同年3月7日出院
    。復於同年3月8日入行政院國軍退除役官兵輔導委員會台北
    榮民總醫院治療，於同年3月11日行皮瓣及皮膚移植手術，
    於同年3月22日出院。又於同年4月19日入院，於同年4月22
    日行死骨清除手術，於同年4月28日行皮瓣及皮膚移植手術
    ，於同年5月5日出院。又於同年11月14日入院，同年11月15
    日行疤痕鬆及局部皮瓣轉移，於同年11月20日出院。原告右
    手機能有障害，障害狀態為右手及手腕活動不良。原告領有
    中華民國身分障礙手冊，障礙類別為「04肢障」，障礙等級
    為「4輕度」，鑑定日期為「094/08/16」。又原告右手所受
    之傷害，符合勞工保險殘廢給付標準障害項目94，一上肢三
    大關節中，有一大關節遺存運動障害者。
  (四)原告因傷支出必要之醫療費41,265元。
  (五)被告陳美玲提出之封口機為被告華德優而優有限公司所製造
    ，奭融實業有限公司所經銷，該機器控制面板有：「奭融實
    業有限公司微電腦封口機　請隨時保持右邊紅色零件清潔及
    潤滑　操作時請勿將手指伸入上下機器內」等字樣，面板下
    方裝置有安全檔板。
  (六)壓傷及燙傷原告之封口機於94年3月4日係擺設於如卷(一)第81
    頁、第208頁所示之位置，屋內格局及物品擺設如卷(一)第81
    頁、208頁照片所示，照片未拍得處之格局及物品擺設如卷
    (一)第206頁丁○○所繪位置圖。
  (七)富冠美食館內之封口機係由被告陳美玲操作，使用2年多未
    曾維修保養過。
  (八)原告現就讀小學1年級，有唸小學之兄姊3人，父丁○○月入
    約4萬元，母蘇秀枝無收入。
  (九)被告陳美玲係小學畢業，已婚有2名子女（1名1歲半，1名9
    歲），現為家庭主婦。94年度稅務電子閘門財產所得調件明
    細表記載，有營利所得1筆，利息所得2筆，所得給付總額為
    56,026元。無財產資料。
  (十)被告丙○○係國中畢業，已婚有3名子女（1名就讀大學，2
    名已成年），現無業。94年度稅務電子閘門財產所得調件明
    細表記載，有利息所得3筆，所得給付總額為42,208元。另
    有房屋、土地各1筆、汽車3輛，財產總額為641,447元。
  (十一)被告華德優而優有限公司登記之資本總額為15,000,000元。
七、得心證之理由：
  (一)原告本於民法第184條第1項前段、第185條第1項規定，請求
    被告陳美玲、丙○○連帶賠償所受損害，有無理由？
    按侵權行為所發生之損害賠償請求權，以有故意或過失不法
    侵害他人之權利為其成立要件，此觀民法第184條之規定自
    明。若其行為並無故意或過失，或其行為與損害之間無相當
    因果關係者，均無令負侵權行為損害賠償責任之可言。而所
    謂過失，係指行為人雖非故意，但按其情節，應注意、能注
    意而不注意，或對於侵權行為之事實，雖預見其發生，而確
    信其不發生者而言。原告係89年7月11日生，於94年3月4日
    晚間7時許隨父丁○○、母蘇鄭秀枝至台東縣成功鎮○○路
    83號富冠美食館，原告之右手腕及手掌遭店內之封口機燙傷
    及壓傷。原告接近及觸碰封口機時，丁○○在店內打電動玩
    具，蘇鄭秀枝在店內上廁所，無人在場目擊原告接近及以手
    觸碰封口機之過程，及原告於94年3月4日受有右手腕背5x 1
    公分之深部撕裂傷，併傷處有燒灼（高溫後）之變化，曲側
    肌腱多條斷裂之事實，為兩造所不爭執，並有原告手腕受傷
    照片3紙在卷可稽（見本院卷(一)第140至142頁）。查原告受
    傷時年未滿5歲，自非蓄意操作封口機受傷，應係好奇觸碰
    玩弄封口機，因不明原因手腕連同柸座進入封膜區，遭燙傷
    及壓傷。又壓傷及燙傷原告之封口機於94年3月4日係擺設於
    如卷(一)第81頁、第208頁所示之位置，屋內格局及物品擺設
    如卷(一)第81頁、第208頁照片所示，照片未拍得處之格局及
    物品擺設如卷(一)第206頁丁○○所繪位置圖之事實，為兩造
    所不爭執。是被告陳美玲係將封口機放置於富冠美食館入口
    處之左側牆角，其右側為一長形吧台，左前方為一長形冰箱
    ，長形吧台與長形冰箱間隔約1公尺（見本院卷(一)第81頁）
    。另觀諸原告父親丁○○、證人蔣富安及楊一盛當庭繪製之
    現場位置圖，富冠美食館入口處右側為顧客用餐處，與左側
    員工工作區間有落地玻璃窗間隔（見本院卷(一)第206頁、第
    247頁、第248頁），可見系爭封口機擺設之處，與顧客外購
    區及用餐區有明顯之區隔，顧客苟非刻意進入長形吧台與長
    形冰箱之間隔內，應無機會接觸封口機。原告雖指訴被告陳
    美玲放置封口機之高度離地約53公分，並非照片所示之高度
    云云，惟被告陳美玲身高158公分為方便操作封口機，應無
    可能將封口機放置至離地53公分之處，且質之證人即警員宋
    俊宏亦證稱：「 (法官問：封口機的高度是否記得？)有放
    在一個檯子上，大約高度在120公分左右。」等語（見本院
    卷(二)第73頁)。原告指訴系爭封口機僅離地約53公分，自難
    採信。再者，被告陳美玲提出之封口機為被告華德優而優有
    限公司所製造，奭融實業有限公司所經銷，該機器控制面板
    有：「奭融實業有限公司微電腦封口機　請隨時保持右邊紅
    色零件清潔及潤滑　操作時請勿將手指伸入上下機器內」字
    樣，面板下方裝置有安全檔板之事實，為兩造所不爭。原告
    雖謂：壓傷及燙傷原告之封口機係使用六角螺絲，且未安裝
    安全擋板。被告陳美玲提出之封口機係使用十字螺絲，且有
    安裝擋板，亦無撐開、破壞的痕跡。被告陳美玲提出之封口
    機並非壓傷及燙傷原告之封口機云云，惟被告陳美玲提出之
    封口機亦有被破壞的痕跡（見本院卷(二)第9頁)。而詢之證人
    即消防員林昆宏、警員宋俊宏均無法確認壓傷及燙傷原告之
    封口機係使用六角螺絲，且未安裝安全擋板，證人林昆宏並
    證稱：「我們並沒有什麼破壞，只是撐開燙板，有個縫隙，
    我們撐開，小孩子的手就拉出來。」等語（見本院卷(二)第69
    至73頁)。復無事證顯示被告陳美玲有隱匿肇事封口機之情
    形，原告謂被告陳美玲提出之封口機並非壓傷及燙傷原告之
    封口機云云，尚難採信。綜上，系爭封口機既係擺設於工作
    區之牆角，與顧客外購區及用餐區有明顯之區隔，顧客於通
    常情形下並無機會觸碰封口機。且系爭封口機係擺設於正常
    操作之高度，並設置有安全擋板，且機器控制面板記載有：
    「操作時請勿將手指伸入上下機器內」等字樣，原告好奇接
    近觸碰系爭封口機實非被告陳美玲所能預見，被告陳美玲就
    封口機之擺設已盡其注意之義務，難謂有何過失，自不負損
    害賠償之責。至富冠美食館內之封口機雖經使用2年多未曾
    維修保養過。然查原告接近及觸碰封口機時，丁○○在店內
    打電動玩具，蘇鄭秀枝在店內上廁所，並無人在場目擊原告
    接近及以手觸碰封口機之過程，為兩造所不爭。既無事證顯
    示原告之受傷與被告陳美玲未維修保養系爭封口機間有相當
    之因果關係，自難認被告陳美玲應負損害賠償之責。又被告
    陳美玲既不負損害賠償之責，無論被告丙○○是否富冠美食
    館之合夥人，皆不負損害賠償之責，併此敘明。
  (二)原告本於民法第191條之1第1項規定，請求被告華德優而優
    有限公司賠償原告所受損害，有無理由？
    按受害人依民法第191條之1規定請求商品輸入業者與商品製
    造人負同一之賠償責任，固無庸證明商品之生產、製造或加
    工、設計有欠缺，及其損害之發生與該商品之欠缺有因果關
    係，以保護消費者之利益，惟就其損害之發生係因該商品之
    「通常使用」所致一節，仍應先負舉證責任。於受害人證明
    其損害之發生與商品之通常使用具有相當因果關係前，尚難
    謂受害人之損害係因該商品之通常使用所致，而令商品製造
    人或商品輸入業者就其商品負侵權行為之賠償責任。經查，
    原告並非蓄意操作封口機，而係好奇觸碰玩弄封口機，因不
    明原因手腕連同柸座進入封膜區，遭燙傷及壓傷，有如前述
    。姑不論被告華德優而優有限公司就封口機之製造有無欠缺
    ，原告就封口機既無通常使用或消費之行為，被告華德優而
    優有限公司自不負損害賠償責任。
  (三)綜上所述，原告本於民法第184條第1項前段、第193條第1項
    、第195條第1項、第185條第1項規定，請求被告陳美玲、丙
    ○○連帶賠償原告2,471,331元，及自95年6月27日（即追加
    起訴狀送達被告丙○○翌日）起，至清償日止，按年息5%
    計算之利息。以及本於民法第191條之1第1項規定，請求被
    告華德優而優有限公司賠償原告2,471,331元，及自95年4月
    20日（即起訴狀繕本送達被告華德優而優有限公司翌日）起
    ，至清償日止，按年息5%計算之利息，均屬無據，應予駁回
    。原告之訴既經駁回，其假執行之聲請，亦失所附麗，應併
    予駁回。
  (四)本件事證已臻明確，兩造其餘攻擊防禦方法，經核與判決結
    果無影響，爰不另一一論述，附此敘明。
八、訴訟費用負擔之依據：民事訴訟法第78條。
中　　華　　民　　國　　96　　年　　9　　月　　26　　日
                  民事庭  審判長法  官  楊智勝
                                法  官  黃珮茹
                                法  官  陳君鳳
以上正本係照原本作成
如對本判決上訴，須於判決送達後廿日內向本院提出上訴狀
中　　華　　民　　國　　96　　年　　9 　　月　　26　　日
                                書記官　許瑞權
